臺灣高等法院臺南分院刑事判決　　　　100年度上易字第241號
上　訴　人　臺灣嘉義地方法院檢察署檢察官
被　　　告　江淑媛
上列上訴人因被告賭博案件，不服臺灣嘉義地方法院100年度易
字第199號中華民國100年3月21日第一審判決（起訴案號：臺灣
嘉義地方法院檢察署99年度撤緩偵字第79號），提起上訴，本院
判決如下：
    主  文
原判決撤銷，發回臺灣嘉義地方法院。
    理  由
一、聲請簡易判決處刑意旨略以：被告江淑媛與許坤益（另為判
    刑確定）分別係址設嘉義市○區○○○路128號「洋基電子
    遊藝場」之員工、負責人，林明賢（另為判刑確定）係許坤
    益之朋友。江淑媛、許坤益及林明賢竟共同基於意圖營利供
    給賭博場所、意圖營利聚眾賭博及賭博之犯意聯絡，自民國
    99年1月18日起至同年月25日經警查獲時止，在上開公眾得
    出入之場所，設置如附表編號1至9所示之電動賭博機具計23
    臺，由江淑媛負責在現場開分、洗分，並由林明賢與賭客兌
    換現金，賭博方法係客人按各遊戲機臺之設定以新臺幣（下
    同）2.5元兌換遊戲機分數1分或10元兌換遊戲分數1分之方
    式，向店員江淑媛購買分數並在欲把玩之機台開分，客人即
    可將點數押注，若押中依機率不同可得倍數不等之積分，若
    未押中則扣除所下注之點數，客人把玩遊戲機台之積分則可
    依各機台之分數兌換現金之比例，向店員江淑媛兌換寄分卡
    ，再按寄分卡1分兌換現金1元比例向店家許坤益指派之林明
    賢兌取金錢，許坤益、江淑媛及林明賢以此方式與不特定客
    人對賭。顏聰修（另為判刑確定）於99年1月25日18時50分
    ，前往上址，以200元向店員江淑媛開分，先後賭玩「超悟
    空」、「霹靂名銖」等電子遊戲機，並於同日21時許，由店
    員江淑媛將顏聰修賭玩後所累積之分數計300分洗分，兌換
    為面額100分之寄分卡3張後，再由店員江淑媛以電話通知林
    明賢到上址店外，由顏聰修向林明賢兌換現金300元。嗣為
    警於同日晚上21時10分許查獲，並扣得附表所示物品。因認
    被告江淑媛涉犯刑法第266條第1項前段、後段及同法第268
    條之罪嫌。
二、按被告經檢察官為緩起訴處分確定者，於緩起訴期間內，有
    刑事訴訟法第253條之3第1項規定之3款事由之一者，檢察官
    得依職權或依告訴人之聲請撤銷原處分，繼續偵查或起訴，
    惟須於緩起訴處分期間屆滿前為撤銷緩起訴處分並經生效始
    可（法務部94年3月2日法檢字第0940800722號函亦同此見解
    ）。而撤銷緩起訴處分與起訴、不起訴處分，同為檢察官所
    為之處分行為，一經對外表示，即發生法律效力。所謂對外
    表示，包括將該撤銷緩起訴處分公告或送達於當事人，先公
    告者，應以公告之時，先送達者，應以送達之時作為撤銷緩
    起訴處分生效之認定時點。從而，檢察官為撤銷緩起訴之處
    分者，必於緩起訴期間屆滿前，該撤銷緩起訴處分已合法送
    達於當事人或已對外公告，始為生效。經查：
  (一)被告江淑媛因本件賭博案件，前經臺灣嘉義地方法院檢察署
    檢察官於99年2月11日以99年度偵字第894號為緩起訴處分，
    並於處分書中載明緩起訴期間為1年，被告並應於緩起訴處
    分確定之日4個月內向該署指定之公益團體即社團法人世界
    和平會支付3萬元完畢，且於緩起訴處分確定之日起，至緩
    起訴期間屆滿前4個月止，接受指定之法治宣導教育活動4小
    時完畢，嗣由臺灣高等法院檢察署於99年3月12日以99年度
    上職議字第1130號駁回再議確定；嗣因被告未依緩起訴處分
    意旨，於指定之99年3月12日至同年7月11日間，向指定之公
    益團體即社團法人世界和平會支付3萬元完畢，顯有違背刑
    事訴訟法第253條之3第1項第3款之規定，經臺灣嘉義地方法
    院檢察署檢察官於99年10月26日以99年度撤緩字第106號為
    撤銷緩起訴處分，並以100年度撤緩偵字第79號聲請簡易判
    決處刑書就被告上開犯行向臺灣嘉義地方法院聲請逕為簡易
    判決處刑等情，有該緩起訴處分書、駁回再議處分書、執行
    緩起訴處分命令通知書、撤銷緩起訴處分書及聲請簡易判決
    處刑書與臺灣高等法院被告前案錄表各1份在卷可稽。
  (二)惟查上開撤銷緩起訴處分書僅送達至被告「通訊處所」即「
    嘉義市○區○○○路333號」，並寄存在該管轄區之嘉義市
    政府警察局第一分局北鎮派出所（下稱北鎮派出所）而為送
    達之情，有臺灣嘉義地方法院檢察署送達證書1紙在卷可稽
    ，嗣後該撤銷緩起訴處分書並由被告之同事代為領取，復有
    原審電話紀錄表可憑（見原審卷第8頁）。有疑者係該次送
    達是否已發生送達之效力？依臺灣嘉義地方法院檢察署99年
    度撤緩字第106號卷內所附被告之戶籍地址為「臺灣省臺北
    縣板橋市○○里○○路6號（即臺北縣板橋市戶政事務所）
    」，有戶役政連結作業系統附卷可稽（見99年度撤緩字第10
    6 號卷第4頁）。而被告在99年度偵字第894號賭博案中所陳
    明之住、居所分別為「籍設臺北縣板橋市○○路245巷37號
    」、「現居嘉義市東區興業二村32號」，亦有99年度偵字第
    894號卷99年2月11日訊問筆錄之當事人欄地址可憑。是確無
    被告住、居於「嘉義市○區○○○路333號」之書面紀錄可
    證。惟在臺灣嘉義地方法院檢察署99年度撤緩字第106號卷
    第4頁之戶役政連結作業系統列印資料下則有手寫「通訊處
    所：嘉義市○區○○○路333號」之文字，依檢察官上訴書
    所附該署書記官蔡鳳蘭於100年4月7日所補作之公務電話紀
    錄單所載內容顯示，上開「嘉義市○區○○○路333號」地
    址乃其以臺灣嘉義地方法院檢察署公務電話與被告所持用之
    0000 -000000號行動電話通聯後，經被告之要求，才改以第
    三人許坤益（原被告之老闆）之上開地址為文書送達地址。
    雖該公務電話紀錄單所載通話時間為99年10月31日，但依檢
    察官上訴補充理由書所附台灣大哥大資料查詢表所示，99年
    11月4日上午11時19分，臺灣嘉義地方法院檢察署公務電話0
    0-0000000號與0000-000000號行動電話，進行通話107秒，
    而被告於本院100年5月10日準備程序中供承伊一直使用0000
    -000000號行動電話等語，足徵臺灣嘉義地方法院檢察署書
    記官蔡鳳蘭應確係於99年11月4日上午11時19分許與被告通
    話無誤。此外，如被告未曾請其同事（或老闆）代領文書，
    其同事又焉可能自行去派出所代為領取地檢署應送達予被告
    之文書？何況，遍查檢方各卷內涉及本件賭博案之當事人均
    無「嘉義市○區○○○路333號」之地址，若非被告告知，
    蔡書記官又何以知道向此地址送達？且被告之同事可代為領
    取文書呢？益徵上開「嘉義市○區○○○路333號」地址確
    是被告與蔡書記官通話後告知者無疑！
  (三)綜上，臺灣嘉義地方法院檢察署撤銷緩起訴處分書既是依被
    告陳報之地址向「嘉義市○區○○○路333號」送達，並由
    被告同事代為領取，其送達即無不合，故撤銷緩起訴處分書
    於被告同事代為領取時即已對外發生效力，至於被告之同事
    是否確實將該撤銷緩起訴處分書轉交被告則非所問。
三、原審疏未詳酌上情，遽認檢察官撤銷原緩起訴處分之處分因
    未合法送達仍未確定，檢察官逕向原審聲請簡易判決處刑（
    與起訴有同一效力），已違背刑事訴訟法第253條之3第1項
    第3款以原緩起訴處分已經撤銷為前提之規定，而認檢察官
    聲請簡易判決處刑之程序違背規定云云，於法即有未合。檢
    察官上訴指摘原判決不當，為有理由，為維護被告之審級利
    益，爰將原判決撤銷，發回原法院更為審理，並不經言詞辯
    論為之。
四、據上論斷，應依刑事訴訟法第369條第1項但書、第372條，
    判決如主文。
中    華    民    國   100    年    6    月     7     日
                  刑事第四庭   審判長法  官  吳志誠
                                     法  官  吳森豐
                                     法  官  彭喜有
以上正本證明與原本無異。
不得上訴。
                                     書記官  黃子起
中    華    民    國   100    年    6     月    7     日